臺灣宜蘭地方法院民事判決　九十一度訴字第一四四號
　　原　　　告　彰化商業銀行股份有限公司
　　法定代理人　甲○○
　　訴訟代理人　丙○○
　　　　　　　　乙○○
　　被　　　告　己○○
　　　　　　　　丁○○
　　　　　　　　戊○○
右當事人間請求清償借款事件，本院判決如左：
    主      文
被告應連帶給付原告新台幣壹佰捌拾肆萬零柒佰肆拾玖元及自民國九十年十月九日起
至清償日止，按週年利率百分之八．二四計算之利息，並自九十年十一月十日起至清
償日止，其逾期在六個月以內者，按上開利率百分之十，逾在六個月以上者，按上開
利率百分之二十計算之違約金。
訴訟費用由被告連帶負擔。
    事      實
甲、原告方面：
一、聲明：如主文所示。
二、陳述：訴外人黃泯中於民國八十八年八月二日，邀同被告三人為連帶保證人，向
    原告借款新台幣（下同）二百萬元，利息按年息百分之八．二四給付，借款期限
    十五年。自八十八年八月九日起以每月一期，分一百八十期平均攤還本息，並約
    定如未按期攤還本息時，借款即喪失期限之利益，應立即全部償還。其逾期在六
    個月以內者，按上開利率百分之十，逾期在六個月以上者，按上開利率百分之二
    十計付違約金。惟訴外人黃泯中自九十年十月九日起即未繳納本息，尚欠本金一
    百八十四萬零七百四十九元，被告應負連帶清償責任，爰依連帶保證之法律關係
    請求被告給付上開本金及自九十年十月九日日起至清償日止，按週年利率百分之
    八．二四計算之利息，並自九十年十一月十日起至清償日止，其逾期在六個月以
    內者，按上開利率百分之十，逾在六個月以上者，按上開利率百分之二十計算之
    違約金。
三、對被告抗辯所為之陳述：
（一）被告為連帶保證人，已拋棄先訴抗辯權，應負連帶清償之責。
（二）最高限額抵押權所擔保之債務係指於抵押權存續期間內所發生之債務，因黃泯
　　　中尚欠原告其他債務，於被告清償全部債務前，尚無法塗銷抵押權。
（三）違約金之計收係依約定，且依一般習慣，並無過高。
（四）消費者保護法之對象係指一般商品交易或提供勞務等之規定，而本件係屬一般
　　　借款，並不適用於消費者保護法之規範內容。且借據、約定書均有被告逐一審
　　　閱始簽名其上，是以被告自應負連帶清償之責。
四、證據：提出借據及約定書、放款支出傳票、利率表為證。
乙、被告方面：
一、聲明：駁回原告之訴。
二、陳述：
（一）本件借款於借貸時主債務人黃泯中將位於宜蘭市○○段艮門小段四七之六、四
      七之一一、二一之三地號土地及其上建物一三三建號、一三一九號建號，共同
      擔保最高限額七百二十萬元債權，原告須先就擔保物權行使。且系爭擔保物之
　　　價值應足以清償原告之債權。又被告願清償原告所請求之金額，惟原告應塗銷
　　　上開抵押權。
（二）原告請求之利息按年息百分之八．二四計算，違約金係自九十年十一月十日起
      至清償日止，其逾期在六個月以內者，按上開利率百分之十，逾在六個月以上
      者，按上開利率百分之二十計算。惟被告為連帶保證人，原告於主債務人黃泯
      中未按期給付借款期間皆未通知催告被告，被告無以得知主債務人黃泯中實際
      借貸金額及已清償數額，故原告起訴即請求給付違約金依百分之二十計算，顯
      然過高，應予酌減。
（三）雖約定書約定事項註明「借款人及連帶保證人特此聲明已於合理期間內審閱前
      開全部條款內容」，惟此並非事實。實則被告係應主債務人黃泯中要求，至原
      告營業處所辦理借款之連帶保證人時，原告即提出文件要被告逐一簽名蓋章，
      根本無審閱期間。原告既未將借據、約定書之契約條款依消費者保護法施行細
      則第十一條第一、二項規定予被告合理審閱期間，故該約定書、借據之約定均
      屬無效。
三、證據：提出抵押權設定契約書及土地登記謄本為證。
    理      由
一、原告主張訴外人黃泯中於八十八年八月二日，邀同被告三人為連帶保證人，向原
　　告借款二百萬元，利息按年息百分之八．二四給付，借款期限十五年。自八十八
　　年八月九日起以每月一期，分一百八十期平均攤還本息，並約定如未按期攤還本
　　息時，借款即喪失期限之利益，應立即全部償還。其逾期在六個月以內者，按上
　　開利率百分之十，逾期在六個月以上者，按上開利率百分之二十計付違約金。惟
　　訴外人黃泯中自九十年十月九日起即未繳納本息，尚欠本金一百八十四萬零七百
　　四十九元等事實，已據其提出與所述相符之借據及約定書、放款支出傳票、利率
　　表為為證，應認原告之主張為可採信。
二、按債權人並未拋棄為債權擔保之物權，則無民法第七百五十一條之適用。又連帶
　　保證人，應與主債務人負同一清償責任，債權人對於主債務人就實行擔保物權受
　　清償，或起訴請求保證人清償，自得擇一行使。被告辯稱本件借款於借貸時主債
　　務人黃泯中以其所有不動產為原告設定最高限額七百二十萬元抵押權，原告須先
　　就擔保物權行使云云，惟本件原告並未拋棄上開抵押權，此為被告所不爭。又被
    告為連帶保證人，與普通保證之情形不同，普通保證因保證人有檢索抗辯權，除
    先就擔保物求清償有困難外，固得抗辯應就擔保物先受償，然連帶保證人與主債
    務人，負同一清償責任，而債權人對於主債務人就實行擔保物權受清償，或就該
    法律關係起訴請求清償，即有選擇之權，是被告自不得因原告未先實行擔保物權
    ，而拒絕履行，被告所辯為不足採。
三、原告主張主件原告與被告間之保證契約，無消費者保護法施行細則之適用云云。
    經查，消費性定型化契約，乃相對人為消費者保護法第二條第一款所稱「以消費
    為目的而為交易、使用商品或接受服務之人」，向金融機構借款之借款人，係自
　　金融機構取得給付，符合法律所定「消費者」之要件，固有消費者保護法之適用
　　。而在法律上對保證人所提供之保護，應優於或至少等於對主債務人所提供者（
　　民法第七百四十二條、第七百五十一條參照），且保證契約雖係單務契約，僅保
　　證人對於債權人負有主給付義務，惟債權人對於保證人仍負有附隨義務（例如，
　　債權人之行為不得有害於保證人對於主債務人行使求償權、不得以故意隱瞞或因
　　重大過失未向保證人告知對於影響主債務人清償能力之重要資訊等），且單務契
　　約之債務人所負之責任，應予減輕，此為民事法之基本原則，由是觀之，保證人
　　與金融機構間之定型化借款契約，自應仍有消費者保護法之適用，原告此部分之
　　主張尚不可採，被告就此所為之抗辯可堪採信。惟查，被告主張本件契約未有合
　　理審閱期間，惟為原告所否認。依原告所提出之借據後之約定書載明：「借款人
　　及連帶保證人特此聲明已於合理期間內審閱前開全部條款內容」，被告亦均於該
　　條款下方簽名蓋章，自應推定該文書之內容為真正。被告主張反於該推定之事實
　　，自應由被告負舉證責任。惟被告並未舉證以實其說，難認其主張為可採。
四、依原告所提出之借據第四、五條之約定，已載明關於利息及違約金之計算，且衡
    諸一般金額機構貸款之約定，並無過高，被告請求酌減，亦乏依據。從而，原告
    依連帶保證之法律關係，請求被告連帶給付一百八十四萬零七百四十九元，及自
　　九十年十月九日起至清償日止，按週年利率百分之八．二四計算之利息，並自九
　　十年十一月十日起至清償日止，其逾期在六個月以內者，按上開利率百分之十，
　　逾在六個月以上者，按上開利率百分之二十計算之違約金，為有理由，應予准許
　　。
五、結論：本件原告之訴為有理由，依民事訴訟法第八十五第二項，判決如主文。
中　　　華　　　民　　　國　　九十一　　年　　　十　　　月　　十一　　日
　　　　　　　　　　　　　　　　台灣宜蘭地方法院民事庭
~B法　　　官　謝佩玲
右為正本係照原本作成。
如對本判決上訴，須於判決送達後廿日內向本院提出上訴狀(須附繕本)。
中　　　華　　　民　　　國　　九十一　　年　　　十　　　月　　 二十一　 日
~B法院書記官　許麗汝
